臺灣臺北地方法院刑事判決　　　　　　　92年度易字第2144號
公　訴　人　台灣台北地方法院檢察署檢察官
被　　　告　甲○○
　　　　　　乙○○
共　　　同
選任辯護人　張靜律師
上列被告因背信案件，經檢察官提起公訴（90年度偵字第21263
號、91年度偵字第8534號、92年度偵續一字第92號），因被告於
準備程序為有罪陳述，經本院合議庭裁定適用簡式審判程序審理
，判決如下：
    主  文
甲○○共同為他人處理事務，意圖為第三人不法之利益，而為違
背其任務之行為，致生損害於本人之財產，處有期徒刑陸月，如
易科罰金，以銀元參佰元即新臺幣玖佰元折算壹日。
乙○○共同為他人處理事務，意圖為第三人不法之利益，而為違
背其任務之行為，致生損害於本人之財產，處有期徒刑肆月，如
易科罰金，以銀元參佰元即新臺幣玖佰元折算壹日。緩刑貳年。
    犯罪事實及理由
一、本件犯罪事實及證據引用檢察官起訴書及民國94年度蒞字第
    10855號補充理由書所載（如附件）。
二、查刑法於94年2 月2 日修正公布，於95年7 月1 日施行。而
    按行為後法律有變更者，適用行為時之法律，但行為後之法
    律有利於行為人者，適用最有利於行為人之法律，現行刑法
    第2條第1項訂有明文。此條規定乃與刑法第1條罪刑法定主
    義契合，而貫徹法律禁止溯及既往原則，係規範行為後法律
    變更所生新舊法律比較適用之準據法，是刑法第2條本身雖
    經修正，但既屬適用法律之準據法，本身尚無比較新舊法之
    問題，應一律適用裁判時之現行刑法第2條規定以決定適用
    之刑罰法律。又本次刑法修正之比較新舊法，應就罪刑有關
    之共犯、未遂犯、想像競合犯、牽連犯、連續犯、結合犯，
    以及累犯加重、自首減輕暨其他法定加減原因（如身分加減
    ）與加減例等一切情形，綜其全部罪刑之結果而為比較，最
    高法院95年度第8次刑庭會議決議可資參照。另按：
  (一)刑法修正前同法第33條第5款規定：「罰金為1元以上」、修
    正後刑法第33條第5款規定：「罰金為新臺幣1千元以上」。
    而同法第342條第1項背信罪之法定刑為「5年以下有期徒刑
    、拘役或科或併科1千元以下罰金」，依刑法施行法第1條之
    1規定：「中華民國94年1月7日刑法修正施行後，刑法分則
    編所定罰金之貨幣單位為新臺幣。94年1月7日刑法修正時，
    刑法分則編未修正之條有定有罰金者，自94年1月7日刑法修
    正施行後，就其所定數額提高為30倍。但72年6月26日至94
    年1月7日新增或修正之條文，就其所定數額提高為3倍」，
    依上開規定，本件罰金部分應提高為30倍。是依修正前、後
    ，刑法第342條第1項之罰金刑部分，由新臺幣3元以上3萬元
    以下，變更為新臺幣1千元以上3萬元以下。因此，比較上述
    修正前、後之刑罰法律，自以修正前之規定，較有利於被告
    。
  (二)共同正犯：修正後刑法第28條，係將修正前共同正犯包括「
    陰謀共同正犯」及「預備共同正犯」之範圍，縮小在著手「
    實行」犯罪概念下共同參與行為者為限，始成立共同正犯，
    故將原條文文字「實施」修正為「實行」，應認共同正犯之
    範圍已有變更，惟本件被告所為，不論依修正前、後之規定
    ，均屬共同正犯之範圍，自應依法律適用之原則依修正後刑
    法之規定論處。
  (三)易科罰金：修正前刑法第41條第1項前段規定：「犯最重本
    刑為5年以下有期徒刑以下之刑之罪，而受6個月以下有期徒
    刑或拘役之宣告，因身體、教育、職業、家庭之關係或其他
    正當事由，執行顯有困難者，得以1元以上3元以下折算1日
    ，易科罰金」，再依修正前罰金罰鍰提高標準條例第2條「
    依刑法第41條易科罰金或第42條第2項易服勞役者，均就其
    原定數額提高為1百倍折算1日」之規定（現已刪除），應以
    新臺幣300元至9百元折算1日。至修正後之刑法第41條第1項
    前段規定：「犯最重本刑為5年以下有期徒刑以下之罪，而
    受6個月以下有期徒刑或拘役之宣告者，得以新臺幣1千元、
    2千元或3千元折算1日，易科罰金。」，是比較新舊法結果
    ，自以舊法較有利於被告，應適用修正前刑法第41條第1項
    前段、修正前罰金罰鍰提高標準條例第2條規定。
  (四)緩刑：被告乙○○前未曾受有期徒刑以上刑之宣告，有臺灣
    高等法院被告前案紀錄表1紙在卷足參，衡諸本件被告二人
    圖利之第三人「方妮多媒體股份有限公司」，原係由掛名董
    事之被告甲○○創辦經營，被告乙○○雖具董事長名義，惟
    因與同案被告甲○○為夫妻關係，故本案之行為，被告乙○
    ○雖亦參與召開董事會，並具名執行決議，然自犯意迄實施
    ，均以被告甲○○實際主持其事，被告乙○○介入之情節相
    對較輕，且其犯後已坦承犯行，並已積極處理對被害人之賠
    償事宜，獲致本案告訴人之原諒而分別或撤回告訴，或個別
    達成和解，有撤回告訴狀、和解書等附卷可稽，經此偵審程
    序，並經論罪科刑判決，應知所警惕，當無再犯之虞，應認
    以暫不執行刑罰為適當，爰併予宣告緩刑2年，用啟自新，
    並觀後效（緩刑之宣告，應逕適用裁判時即新法第74條之規
    定，最高法院95年第8次刑事庭會議決議參照）。
三、應適用之法條：
  (一)刑事訴訟法第273 條之1 第1 項，第299 條第1 項前段、第
    310 條之2、第454 條第1項、第2項。
  (二)刑法第2條第1項、第28條、第342條第1項、（修正前）第41
    條第1項前段、第74條第1款。
  (三)刑法 施行法第1條之1。
  (四)（修正前）罰金罰鍰提高標準條例第2 條、現行法規所定貨
    幣單位折算新台幣條例第2 條。
四、本判決係依刑事訴訟法第310 條之2 、第454 條第1 項製作
    ，依法僅記載當事人欄、主文、犯罪事實、證據名稱以及應
    適用之法條。其中犯罪事實及證據部分，準用同法第454 條
    第2 項規定，逕引用起訴書所載。
五、如不服本件判決，得自收受送達之日起10日內，向本院提起
    上訴。
本案經檢察官熊南彰到庭執行職務。
中　　華　　民　　國　　96　　年　　6 　　月　　20　　日
                      臺灣臺北地方法院刑事第十五庭
                              法  官    楊台清
上正本證明與原本無異。
如不服本判決，應於判決送達後10日內向本院提出上訴狀（應抄
附繕本）。告訴人或被害人如對於本判決不服者，應具備理由請
求檢察官上訴，其上訴期間之計算係以檢察官收受判決正本之日
期為準。
                              書記官    陳麗津
中　　華　　民　　國　　96　　年　　6 　　月　　20　　日
附錄本判決論罪科刑法條全文：
中華民國刑法第342條
（背信罪）
為他人處理事務，意圖為自己或第三人不法之利益，或損害本人
之利益，而為違背其任務之行為，致生損害於本人之財產或其他
利益者，處5年以下有期徒刑、拘役或科或併科1千元以下罰金。
前項之未遂犯罰之。
